【裁判字號】    99,訴,52
【裁判日期】    990524
【裁判案由】    違反槍砲彈藥刀械管制條例
【裁判全文】
臺灣花蓮地方法院刑事判決                99年度訴字第52號
公  訴  人  臺灣花蓮地方法院檢察署檢察官
被      告  甲○○
指定辯護人  蔡雲卿律師
上列被告因違反槍砲彈藥刀械管制條例案件，經檢察官提起公訴
（99年度偵字第288號），本院判決如下：
    主  文
甲○○未經許可，持有可發射子彈具有殺傷力之土造長槍，處有
期徒刑貳年，併科罰金新臺幣伍萬元，罰金如易服勞役，以新臺
幣壹仟元折算壹日。緩刑肆年。扣案之土造長槍貳枝（槍枝管制
編號0000000000號、0000000000號）均沒收。
    事  實
一、甲○○明知槍砲彈藥刀械管制條例所列之槍械，未經中央主
    管機關許可，不得任意持有，竟於民國98年12月中旬某日，
    在花蓮縣吉安鄉南華村17鄰山坡地上，發現其父商嘉生（已
    死亡）遺留在石縫中可發射子彈、金屬具有殺傷力之土造長
    槍 2枝（槍枝管制編號0000000000號、0000000000號），竟
    自該時起未經許可而持有上開土造長槍 2枝，嗣於99年1月1
    日上午 6時14分許，為行政院海岸巡防總局第六海巡隊人員
    在上開山坡地，見甲○○持有上開槍枝盤查而查獲，並當場
    扣得其持有之上開土造長槍2枝。
二、案經行政院海岸巡防總局第六海巡隊報告臺灣花蓮地方法院
    檢察署檢察官偵查起訴。
    理  由
一、內政部警政署刑事警察局 99年1月13日刑鑑字第0990003860
    號槍彈鑑定書係鑑定被告甲○○持有之土造長槍是否具有殺
    傷力，依其所見所為之證明文書，核其本質乃為被告以外之
    人於審判外之書面陳述，依刑事訴訟法第159條第1項之規定
    ，不具證據能力（前述證據性質上雖為公務員職務上所製作
    之證明文書，但既為針對本件被告持有槍枝之個案作成，即
    與刑事訴訟法第159條之 4第1款所示，經常處於可受公開檢
    查之狀態，設有錯誤，甚易發現而予及時糾正之例行性紀錄
    文書有間，非刑事訴訟法第159條之 4第1款所謂得成為傳聞
    例外之公文書，而不能依此規定取得證據能力）。惟因檢察
    官、辯護人及被告於本院行準備程序及審理時對作為證據使
    用均表示無意見，且該鑑定書與檢察官主張之事實有關聯性
    ，而刑事警察局作成前開鑑定書時亦無任何不適當之情況，
    依刑事訴訟法第159條之5第2項規定，有證據能力。
二、上開犯罪事實，業據被告迭於警詢、偵查中及本院審理時坦
    承不諱，並有查獲之上開土造長槍2枝（槍枝管制編號00000
    00000號、 0000000000號）扣案可資佐證。又上開扣案之土
    造長槍 2枝，經送請內政部警政署刑事警察局以檢視法、性
    能檢驗法鑑定結果，認其中送鑑土造長槍 1枝（槍枝管制編
    號0000000000號），係土造長槍，由具擊發機構之木質槍身
    及土造金屬槍管組合而成，擊發功能正常，可供擊發適用子
    彈使用，認具殺傷力；另送鑑之土造長槍 1枝（槍枝管制編
    號0000000000號），係土造長槍，由具擊發機構之木質槍身
    及土造金屬槍管組合而成，以打擊底火（藥）引爆槍管內火
    藥為發射動力，擊發功能正常，可供發射彈丸使用，具殺傷
    力等情，有該局99年 1月13日刑鑑字第0990003860號槍彈鑑
    定書 1份在卷可稽，被告自白與事實相符，堪予採信。至辯
    護人雖以：被告係原住民，請審酌有無槍砲彈藥刀械管制條
    例第20條第1項規定之適用等語置辯。然該條例第20條第1項
    係規定：原住民未經許可，製造、運輸或持有自製之獵槍、
    魚槍，或漁民未經許可，製造、運輸或持有自製之魚槍，供
    作生活工具之用者，處新臺幣（下同）2,000元以上，20,00
     0元以下罰鍰，本條例有關刑罰之規定，不適用之。而被告
    於警詢、偵查中均供稱：上開 2把土造長槍係其父商嘉生所
    有，因其父死亡後，於上開時間整理山上房子在石縫內發現
    ，不曾使用過，不會用以打獵等語。顯見被告發現上開長槍
    後，將上開長槍藏匿在上開山坡地，並未將之供作生活工具
    之用，自無上開規定之適用。本件事證明確，被告犯行堪予
    認定，應依法論科。
三、核被告所為，係犯槍砲彈藥刀械管制條例第8條第4項之未經
    許可持有可發射子彈、金屬具有殺傷力之土造長槍罪。被告
    同時持有上開 2枝土造長槍，係一行為觸犯數罪名，為想像
    競合犯，依刑法第55條之規定，應從情節較重之未經許可持
    有可發射子彈具有殺傷力之土造長槍罪處斷。被告雖未經許
    可，持有上開土造長槍，有害社會治安，行為固然可議，惟
    被告並未持扣案之槍枝犯其他罪，且其犯後對於所涉重罪勇
    於承認，復參以其智識程度不高，疏忽持有槍枝之嚴重性，
    犯罪情狀顯可憫恕，如科以最低法定刑度，猶嫌過重，乃依
    刑法第59條之規定，酌量減輕其刑。爰審酌被告未曾受有期
    徒刑以上刑之宣告，有臺灣高等法院被告前案紀錄表 1份在
    卷可稽，素行尚稱良好，持有槍枝之目的非供犯罪之用，動
    機單純，危害尚非嚴重，被告於事發後自始坦承犯行，犯後
    態度良好等一切情狀，量處如主文所示之刑，並就併科罰金
    部分，依刑法第42條第 3項之規定諭知易服勞役之折算標準
    ，以示懲儆。被告未曾受有期徒刑以上刑之宣告，有臺灣高
    等法院被告前案紀錄表 1份在卷可稽，其因一時失慮致罹刑
    典，犯罪後已認罪並深具悔意，本院認其經此偵審程式及罪
    刑宣告之教訓後，當知警惕而無再犯之虞，且被告為家中經
    濟支柱，其子尚在就學中，有戶口名簿及學生證各 1份在卷
    足參，本院認其所受刑之宣告以暫不執行為適當，爰併諭知
    緩刑4年，以勵自新。末查，扣案之土造長槍2枝（槍枝管制
    編號0000000000號、0000000000號），業經鑑定均具有殺傷
    力，如前所述，均係屬違禁物，均應依刑法第38條第1項第1
    款之規定宣告沒收。
據上論斷，應依刑事訴訟法第299條第1項前段，槍砲彈藥刀械管
制條例第8條第4項，刑法第11條前段、第59條、第42條第 3項、
第74條第1項第1款、第38條第1項第1款、第55條，判決如主文。
本案經檢察官吳宇青到庭執行職務。
中    華    民    國    99    年    5     月    24    日
                  刑事第三庭  審判長  法  官  李世華
                                      法  官  蕭一弘
                                      法  官  湯國杰
以上正本證明與原本無異。
如不服本判決應於收受送達後10日內向本院提出上訴書狀，並應
敘述具體理由。其未敘述上訴理由者，應於上訴期間屆滿後20日
內向本院補提理由書(均須按他造當事人之人數附繕本)「切勿逕
送上級法院」。
中    華    民    國    99    年    5     月    24    日
                                      書記官
附錄本判決論罪之法律條文：
槍砲彈藥刀械管制條例第8條
未經許可，製造、販賣或運輸鋼筆槍、瓦斯槍、麻醉槍、獵槍、
空氣槍或第4條第1項第 1款所定其他可發射金屬或子彈具有殺傷
力之各式槍砲者，處無期徒刑或5年以上有期徒刑，併科新臺幣1
千萬元以下罰金。
未經許可，轉讓、出租或出借前項所列槍枝者，處 5年以上有期
徒刑，併科新臺幣1千萬元以下罰金。
意圖供自己或他人犯罪之用，而犯前二項之罪者，處無期徒刑或
7年以上有期徒刑，併科新臺幣1千萬元以下罰金。
未經許可，持有、寄藏或意圖販賣而陳列第1項所列槍枝者，處3
年以上10年以下有期徒刑，併科新臺幣700萬元以下罰金。
第1項至第3項之未遂犯罰之。

司法院資訊處製作；財團法人民間司法改革基金會備份。
